臺灣高等法院民事判決
107年度上字第501號
上  訴  人  臻九空間室內裝修設計有限公司

法定代理人  何家棟
訴訟代理人  周政律師
被 上 訴人  品元創意有限公司

法定代理人  林宏學
訴訟代理人  王建智律師
複 代 理人  羅天佑律師
上列當事人間請求給付工程款事件，上訴人對於中華民國107年2
月13日臺灣臺北地方法院106年度建字第174號第一審判決提起上
訴，本院於109年7月7日言詞辯論終結，判決如下：
    主      文
原判決關於駁回上訴人後開第二項之訴部分，暨訴訟費用之裁判
均廢棄。
被上訴人應給付上訴人新臺幣柒拾柒萬零捌佰壹拾貳元，及自民
國一百零六年四月二十一日起至清償日止，按年息百分之五計算
之利息。
其餘上訴駁回。
第一、二審訴訟費用，由被上訴人負擔百分之五十一，餘由上訴
人負擔。
    事實及理由
一、上訴人主張：伊之法定代理人基於與被上訴人法定代理人間
    多年情誼，於民國105年8月間以口頭方式同意承攬被上訴人
    於臺北市○○區○○路0段00巷00號及34號1樓及地下1樓辦公室
    （下稱系爭辦公室）之裝潢工程（下稱系爭工程），被上訴
    人於105年9月初在兩造未洽談承攬價額等情形下，要求伊先
    開工，承攬內容及價額則為「先做再說，一邊做一邊討論」
    ，伊開工後，兩造透過通訊軟體LINE或WECHAT等連繫，被上
    訴人並隨時掌握施工進度並傳達相關指示，被上訴人106年1
    月5日已遷入使用，系爭工程已達定作人接管工作物並依據
    預期之目的而使用，即達完工之程度，且應視為已經被上訴
    人驗收，伊自得請求被上訴人給付尚未支付之款項。嗣伊於
    106年1月13日通知被上訴人系爭工程總價為新臺幣（下同）
    642萬2,159元，被上訴人於支付490萬元後，竟表示無力給
    付剩餘款項，經伊於106年3月14日發函催告後，被上訴人表
    示願以每月給付10萬元方式分期償還不足之款項，但被上訴
    人迄今仍餘工程款152萬2,159元未為支付。系爭工程並非總
    價承攬，而在施作過程中兩造就實際應施作之項目相互討論
    決定，為逐項計價。伊顧及兩造情誼，願於系爭工程施作過
    程節省預算，然非謂伊有為被上訴人控制預算之義務。被上
    訴人既於收受伊提出報價單後未為否認，僅提議分期償還，
    可認被上訴人默示同意伊報價，被上訴人應受此項合意之拘
    束並負有如數清償工程款之義務等情，爰依兩造間承攬契約
    關係，求為命被上訴人給付152萬2,159元，及自支付命令送
    達翌日起至清償日止，按週年利率5%計算之利息（原審為上
    訴人全部敗訴之判決，上訴人聲明不服，提起上訴）。並上
    訴聲明：（一）原判決廢棄。（二）被上訴人應給付上訴人
    152萬2,159元，及自支付命令送達翌日起至清償日止，按週
    年利率5%計算之利息。（三）願供擔保請准宣告假執行。
二、被上訴人則以：伊因系爭辦公室有裝潢之需要，向上訴人詢
    價每坪約5萬元，兩造遂合意系爭工程以總價為450萬元至50
    0萬元交由上訴人承攬裝修，上訴人有義務於500萬元工程款
    之範圍內，控制工程施作之數量與材質。上訴人於105年9月
    間陸續提出室內空間之設計圖與伊討論平面配置，但未提出
    詳細報價單供伊簽認，直至105年10月26日始寄送高達600餘
    萬元之報價單，實已超出兩造合意之總價價格500萬元範圍
    ，且上訴人主張已施作數量經伊現場實際清點後亦有差異，
    單價也高於合理市價，詳如附表一所示，故伊不同意上訴人
    所提報價單。伊於工程期間業已支付承攬報酬490萬元，超
    出此工程總價部分未經兩造合意，上訴人不得請求。況系爭
    工程迄今尚未施作完成，未經點交及驗收，則上訴人之承攬
    報酬請求權尚未發生。又上訴人有附表一「貳 泥作工程 A 
    地下室 項次9大理石門崁」、「拾 玻璃工程 項次14 10mmT
    H/強化玻璃/含加工五金、項次22 5強烤玻璃、項次23 5強
    烤玻璃、項次24 5強烤玻璃、項次25 5強烤玻璃」、「拾壹
    網路/門禁/監視器工程 B 門禁工程 項次6 軟體、項次8 安
    裝測試」、「拾參燈具工程 A 地下壹層/壹層 項次5 主燈
    」等工項（以下合稱系爭未施作部分），並未施作，自不應
    計算工程款。再者，伊提出裝修之需求後，委由上訴人進行
    設計，並由上訴人委請其配合之建築師，共同負責系爭辦公
    室之裝修工程，伊並非室內裝修設計之專業，係依上訴人之
    建議，及其委請之建築師為設計，並申請室內裝修執照，且
    上訴人一再向伊保證施作之工程均已和建築師討論並確實合
    法，詎附表一「捌 金屬工程」項次「7 圍籬」、「玖 鋁窗
    工程」項次「7 追加鋁料」、「8 拆除暨再安裝」、「9 玻
    璃重置/拆除部份修正型式」、「拾陸 其他工程」項次「3 
    室裝變更使用申請」等請求項目（下稱系爭拆除部分），共
    計金額189,500元，均係因上訴人設計及申請裝修執照圖面
    違反法規，造成建管處認定違建且遭拆除，上訴人不得請求
    該等款項。另上訴人施作系爭工程，有附表二所示之瑕疵，
    爰以修補費用37萬3,440元請求減少報酬或抵銷等語，資為
    抗辯。並答辯聲明：（一）上訴駁回。（二）如受不利判決
    ，願供擔保請准宣告免為假執行。
三、兩造不爭執事項（見本院卷一第229頁）
  ㈠兩造間就被上訴人於臺北市○○區○○路0段00巷00號及34號1樓
    及地下1樓辦公室之裝潢工程成立承攬契約關係。
  ㈡被上訴人於系爭工程施工期間，已陸續給付工程款490萬元予
    上訴人（見原審卷第22、64頁）。
四、茲就兩造之爭點及本院之判斷，分述如下：
  ㈠兩造間承攬契約係總價承攬？或實作實算？
  ⒈上訴人主張兩造以口頭方式成立承攬契約，承攬內容及價額
    為「一邊做一邊討論」，係實作實算，被上訴人既於收受其
    提出總價642萬2,159元之報價單後未為否認，僅提議分期償
    還，乃默示同意其報價，即應受此項合意之拘束，負有如數
    清償工程款之義務等語。被上訴人辯稱其因系爭辦公室有裝
    潢需要，向上訴人詢價每坪約5萬元，兩造遂合意系爭工程
    以總價為450萬元至500萬元交由上訴人承攬裝修，上訴人有
    義務於500萬元工程款之範圍內，控制工程施作之數量與材
    質等語。
　⒉查上訴人之下包商即承作系爭工程中「網路、門禁及監視器
    工程」部分之證人張峻榮、「金屬工程」之證人黃定榮、「
    鋁窗工程」之證人陳和合均證稱被上訴人之法定代理人林宏
    學常於施工過程中到現場，並與上訴人法定代理人何家棟討
    論施作工項、材料及是否更換、增加工項等語（見本院卷一
    第302、303、306、307、310頁），足認兩造於施作過程中
    ，仍不斷討論欲施作之工項及材料等，可見工程項目及材料
    時於訂約時尚未確定。被上訴人辯稱兩造有合意系爭工程以
    總價為450萬元至500萬元為限云云，為上訴人所否認，且其
    所提兩造間通訊內容（見原審卷第28至36、260-8頁），亦
    無從證明有前述合意總價之情，被上訴人復未舉他證以實其
    說，自難採信。從而，上訴人主張系爭工程係實作實算，應
    屬有據。
　⒊上訴人主張被上訴人於收受其106年1月13日提出總價642萬2,
    159元之原證6報價單後未為否認，僅提議分期償還等，乃默
    示同意其報價云云，然被上訴人否認有默示同意情事。經查
    ：
　⑴上訴人主張林宏學收到該報價單後，於106年1月17日以WECHA
    T傳訊予何家棟，表示「剛剛才注意到郵件，總金額6,422,1
    59？」、「家棟，我必須很沈重地告訴你，我真的沒那麼多
    現金」、「我知道你盡了很大的力氣，也沒有收監管費和設
    計費」、「但懇請你高抬貴手，請廠商幫幫忙」等語，則林
    宏學殺價，係同意總價642萬2,159元云云，並提出前開對話
    紀錄為證（見原審卷第211頁），然觀上開林宏學所述文義
    ，係對金額高達642萬2,159元表示訝異，並要求減價，足認
    並未同意「6,422,159元」為契約總價。
　⑵上訴人主張兩造於106年2月4日（週六）在系爭辦公室會面討
    論尾款問題時，由被上訴人自行提議，願自106年5月起按月
    給付10萬元，至本件尾款全數清償為止，而上訴人表示同意
    ，上訴人乃於106年2月7日以WECHAT傳訊予被上訴人，告知
    相關廠商均不接受殺價後，被上訴人於106年2月7日至8日間
    ，主動回訊表示「那就只能採取第二個方案」、「上週六講
    的二個方案，1.折扣，我去另外借錢還 2.分期償還」、「
    我最快也要五月才能開始攤還，而且也無法一筆支付」等語
    ，並提出前開對話紀錄為證（見原審卷第212頁），然被上
    訴人否認當時有同意分期付款，且林宏學當時還詢問「雨遮
    有報價了嗎」（見本院卷一第439頁），對價額尚有不明瞭
    者，況林宏學當時亦稱要折扣，並非就直接同意要分期付款
    ，故還在考慮如何解決，只是就分期還款這個方案討論開始
    還款之時間點，堪認兩造當時並無達成合意之情事。
　⑶上訴人主張林宏學尚於106年2月8日主動以WECHAT傳訊予何家
    棟詢問「你的設計費和監管費怎麼算？」等語，上訴人則回
    訊表示「加上設計費與管理費，也沒有辦法改變現況，我也
    在想辦法接更多案件，來支持，或可不可能幫忙支付廠商費
    用，對我來說，短期間，我也不可能轉職，我還是需要我的
    廠商們支持，如同你，需要大家現階段也支持你，個人仍建
    議，以目前的狀態為止，其他的以後再說。」等語，此亦證
    明被上訴人已同意按上訴人報價支付，所以才會關切工程總
    價未含設計費、監管費是否對何家棟不公平云云，並提出前
    開對話紀錄為證（見原審卷第213頁），然被上訴人還在詢
    問系爭工程「設計費和監管費怎麼算？」，足見其尚不瞭解
    上訴人報價之詳細內容，由此益證被上訴人尚未同意前述總
    價。
  ⑷上訴人主張何家棟於106年2月11日以WECHAT傳訊予林宏學，
    提示其草擬之分期清償協議書供被上訴人觀覽，林宏學於同
    日回訊表示「請把文件檔案寄給我」，益徵被上訴人確已同
    意上訴人前開報價，兩造已就本件工程總價達成合意，所以
    被上訴人才會展現積極與上訴人接洽分期清償事宜之意思表
    示云云，並提出前開對話紀錄為證（見原審卷第214、215頁
    ），然被上訴人只是要觀覽該分期清償協議書草稿，實難以
    逕認有同意之意思，且上訴人亦稱其於106年2月11日提出前
    述分期清償協議書請被上訴人簽署後，被上訴人有迴避不簽
    署等情（見本院卷二第407頁），益見被上訴人未同意前述
    總價及以分期還款方式清償。
　⒋綜上，堪認兩造於簽約時未合意總價以500萬元為限，係以實
    作實算計價，惟簽約後亦未就工程款642萬2,159元達成合意
    。　
  ㈡兩造間是否有針對工程項目約定施作單價？兩造就未約定施
    作單價之工程項目應如何計算價額？
　⒈關於計價單價部分　
　　上訴人主張系爭工程單價如附表一「上訴人主張價額」欄所
    示，為兩造所合意等語，被上訴人辯稱上訴人所提單價未經
    兩造合意，且金額偏高，其委請同為裝潢業者核定價額如附
    表一「被上訴人主張價額」欄所示等語，查上訴人就其前開
    主張，業據提出報價單、上訴人所請施工廠商之報價資料為
    證（見原審卷第76至84頁，本院卷二第43至265頁），且除
    前述報價單上所列工項外，尚有工務所費用5,975元、室內
    裝修審查費7萬2,000元、點工管理及設計費49萬7,700元（
    見本院卷二第47、49、53至67頁），及上訴人自己之利潤，
    就單價部分自較未考量前開費用之被上訴人所提價格稍高，
    且證人張峻榮於本院具結證稱：林宏學有講一些在伊等原先
    報價內容以外增加部分，根據他要的伊等再去作，例如他要
    新增讀卡機及攝影機，因為伊等之前就已經有給上訴人這些
    工項的報價，林宏學應該有同意伊等才能施作，林宏學沒有
    跟伊等講金額，就叫伊等直接做了等語（見本院卷一第303
    頁）；及證人黃定榮於本院具結證稱：林宏學、何家棟及伊
    三人我們有時會討論怎麼做，林宏學有要增加的，何家棟就
    會叫伊報價給他，伊報價之後要等何家棟說ＯＫ，伊才可以配
    料去施工等語（見本院卷一第306頁），是前開證人證述內
    容，足認林宏學對於何家棟之報價沒有意見，被上訴人復未
    舉證以實其說，因此，關於計價單價部分，應以前述報價單
    即附表一「上訴人主張價額」欄所示為準。
　⒉關於施作數量部分
  ⑴本院於108年10月4日會同兩造至系爭辦公室就兩造有爭執部
    分，勘驗上訴人施作之數量，除第拾項玻璃工程部分，上訴
    人無法於現場計算數量供本院及被上訴人核對，而無法證明
    完工數量，自應以被上訴人陳報之數量（見本院卷二第373
    至375頁）為準外，就兩造有爭執之完成數量及被上訴人主
    張系爭未施作部分，現場測量核對如勘驗筆錄所載（見本院
    卷二第285至289頁），並依下列說明，整理如附表一「本院
    認定數量」欄所示。
　①經現場測量後之數量，經計算結果大於或等於上訴人主張之
    數量者，以上訴人主張之數量為準；又計算結果等於或小於
    被上訴人所辯之數量者，以被上訴人所辯之數量為準。
　②附表一貳、泥作工程之A2部分，上訴人主張應加計5%之損耗
    ，然為被上訴人所否認，上訴人就此既未舉證以實其說，難
    認有據。
　③附表一貳、泥作工程之B8部分，上訴人主張與泥作工程之B6
    部分係不同施作工序，故分別計價等語，被上訴人辯稱二者
    重複，查從上訴人所提照片（見原審卷第223頁），尚無從
    證明有不同施作工序之情，此部分不予計價。
　④附表一伍、水電工程之10部分，上訴人主張有施作，並提出
    照片為證（見原審卷第226、227頁），被上訴人辯稱該工項
    無施作。然查從前開照片無從確認上訴人有無施作該工項，
    上訴人既無法於履勘現場時指出供本院及被上訴人核對，即
    難認有施作該工項。
　⑤附表一捌、金屬工程之7工項，雖因違建而嗣遭主管機關拆除
    ，然實際施作之廠商就此部分並未請款，而係自行承擔乙情
    ，業據證人黃定榮於本院具結證述明確（見本院卷一第308
    頁），故此部分亦不予計價。
　⑥上訴人主張附表一肆、木作工程之B12及捌、金屬工程之10工
    項有施作乙情，業據提出施工現場照片及雙方通訊內容為證
    （見原審卷第224、225、228頁），堪以採信。
　⑦上訴人自承附表一貳之A9「大理石門崁」、拾壹之B6「軟體
    」及B8「安裝測試」、拾叁之A5「主燈」、拾陸之B3「室裝
    變更使用申請」工項，未施作或未完工等語（見本院卷二第
    285、289頁），故此等部分不予計價。　
　⑵被上訴人主張系爭工程係委由上訴人進行設計，並由上訴人
    委請其配合之建築師，共同負責系爭辦公室之裝修工程，然
    系爭拆除部分共計金額18萬9,500元，均係因上訴人設計及
    申請裝修執照圖面違反法規，造成建管處認定違建且遭拆除
    ，上訴人不得請求云云，查系爭工程雖由上訴人負責設計，
    此有上訴人請求金額包括設計費在內可稽（見本院卷二第67
    頁），惟證人張峻榮、黃定榮、陳和合均證稱被上訴人之法
    定代理人林宏學於施工過程中會要求更換或增加工項、材料
    等語，已如前述，且證人黃定榮證稱：「（問：林宏學有無
    自己跟你說要額外增加的東西嗎？）…依我知道的是後面有
    些違建，施工圖沒有這部分，屋主林宏學說要新增的，是我
    的設計師（指何家棟）跟屋主在討論。」等語（見本院卷一
    第307頁），是違建部分既是被上訴人所要求增設，即難認
    可歸責於上訴人，因此，被上訴人主張上訴人不得請求系爭
    拆除部分即附表一玖、鋁窗工程之7、8、9工項等之工程款
    云云，即非有據。
  ㈢系爭工程是否已完工？若是，何時完工？
　⒈按承攬人瑕疵擔保責任之規定，與承攬工作之完成無涉，倘
    承攬工作已完成，縱該工作有瑕疵，亦不得因而謂工作尚未
    完成（最高法院85年度台上字第2280號及81年度台上字第27
    36號裁判要旨參照），又完工與否之認定，應依已完成之工
    作於客觀上是否已達可使用之程度定之；若客觀上已達可使
    用之程度，即為已經完工或完成工作物，縱所承攬之工程尚
    有缺失仍待改善，亦屬瑕疵修補或補正之問題，難謂工程尚
    未完工。是承攬工作之完成與工作有無瑕疵係屬二事。
　⒉上訴人主張系爭工程於106年1月初完工，被上訴人於106年1
    月5日即遷入使用辦公室，並於106年2月4日開工祭拜，系爭
    工程已達完工程度等語。被上訴人辯稱系爭辦公室係伊所承
    租，自105年11月起即須給付租金，惟上訴人遲至106年1月
    間仍未完工，伊迫於無奈，僅得於106年1月5日遷入克難使
    用辦公，否則徒耗租金，造成龐大負擔，系爭工程尚有諸多
    系爭未施作部分，未經驗收，尚未完工等語。
　⒊查被上訴人於106年1月5日即遷入系爭辦公室使用，為被上訴
    人所自承（見本院卷二第385頁，原審卷第177頁），且於10
    6年2月4日開工祭拜，亦有上訴人所提現場照片可稽（見原
    審卷第74頁），是據上所述，無論被上訴人基於何動機使用
    系爭工程所在之系爭辦公室，均足認系爭工程至遲於106年2
    月4日客觀上已達可使用之程度，即使系爭工程有瑕疵或部
    分項目未施工，仍可認已實質完工，因此，上訴人主張系爭
    工程已完工乙情，即屬有據。
  ㈣上訴人之給付是否符合債之本旨？被上訴人以上訴人之給付
    有瑕疵請求減少價金，有無理由？
  ⒈按承攬人完成工作，應使其具備約定之品質及無減少或滅失
    價值或不適於通常或約定使用之瑕疵。工作有瑕疵者，定作
    人得定相當期限，請求承攬人修補之。承攬人不於前項期限
    內修補者，定作人得自行修補，並得向承攬人請求償還修補
    必要之費用。承攬人不於前條第一項所定期限內修補瑕疵，
    或依前條第三項之規定拒絕修補或其瑕疵不能修補者，定作
    人得解除契約或請求減少報酬，民法第492條、第493條第1
    項及第2項、第494條前段分別定有明文。
　⒉被上訴人主張上訴人施作系爭工程，有附表二所示之瑕疵，
    其以修補費用373,440元請求減少報酬或抵銷等語，上訴人
    否認有前述瑕疵存在，且辯稱縱有瑕疵，被上訴人未定相當
    期限請求其修補，不得請求減少報酬或賠償等語。
　⒊被上訴人主張伊於106年2月17日即以LINE將系爭工程之瑕疵
    提出予上訴人，嗣上訴人於106年2月19日依伊所提出之瑕疵
    修補請求，寄發工作備忘錄予伊，表列系爭工程施工缺失項
    目，並由以電子郵件回覆確認相關處理方式，伊於106年3月
    14日再以電子郵件整理系爭工程之各項施工缺失表列，惟上
    訴人驟然提出本件支付命令向伊請款等情，業據提出前述LI
    NE對話紀錄、電子郵件為證（見原審卷第184、37至58頁）
    ，是堪認被上訴人確有多次催告上訴人修補瑕疵，而被上訴
    人雖未定期限，然上訴人於被上訴人最後一次於106年3月14
    日通知瑕疵請求修補後，卻一直未進行修補，亦即經相當期
    限後拒絕修繕，並聲請支付命令，因此，被上訴人得依民法
    前揭規定，就瑕疵部分，請求減少報酬。
　⒋本院囑託社團法人臺灣住宅品質消費者保護協會（下稱鑑定
    人）鑑定系爭工程是否有附表二所示之瑕疵及修補費用，鑑
    定結果爰整理如附表二之「鑑定修補金額」欄所示，顯示「
    0元」者，即表示無該項瑕疵，總計修補金額為27萬3,940元
    （130,340元＋143,600元，未稅，參鑑定報告第11至22頁）
    。　
　⒌被上訴人主張尚應加計下列修補金額，分述如下：　
  ⑴被上訴人主張鑑定報告第13頁，鑑定項目「參」「磁磚建材
    」「B1」「本項磁磚破損」部分，鑑定人雖鑑定瑕疵修補費
    用為4,800元，然尚應計算工程之耗損1,700元方屬合理，故
    本項瑕疵修補費用應以6,500元計算；鑑定項目「參」「磁
    磚建材」「B4」「露台處有磁磚破損」部分，鑑定人雖鑑定
    瑕疵修補費用為2,900元，惟因該處屬建築外牆，敲除磁磚
    重新施做仍應考量外牆防水層之重新鋪設問題，且尚應計算
    前項工程之耗損，應再加計5,600元方屬合理，故本項瑕疵
    修補費用應以8,500元計算；鑑定報告第14頁，鑑定項目「
    參」「磁磚建材」「B5」「本項露台下方磁磚破損」部分，
    鑑定人雖鑑定瑕疵修補費用為2,900元，惟尚應計算前項工
    程之耗損，故鑑定單位認定本項磁磚單價亦屬過低，總計應
    再加計3,800元方屬合理，故本項瑕疵修補費用應以6,700元
    計算云云，查上訴人於其報價單（參附表一所示）所列單價
    ，係系爭工程施作之單價，與瑕疵修補之工法，不一定相同
    ，單價自不一定相同，被上訴人所辯應以上訴人之報價單為
    準，加計耗損計算修補瑕疵費用，並非可取。
　⑵被上訴人主張鑑定報告第18頁，鑑定項目「捌」「金屬工程
    」「12」「後門完全無法順利開啟」部分，鑑定人雖提出簡
    單之修補方式，惟其於鑑定理由內敘明現況施作之門弓器，
    明顯影響其使用機能，因屬設計不當，瑕疵重大無法修補，
    應估計回復原狀費用6萬9,000元，故本項係因上訴人之設計
    不當所致，本項修補之費用應以6萬9,000元計算等語，查鑑
    定報告第18頁確實係認此「後門完全無法順利開啟」係設計
    不當所致，而未將修補費用6萬9,000元列入鑑定結果內，惟
    系爭工程係由上訴人及其委任之建築師所設計，已如前述，
    故被上訴人請求上訴人負擔此修補費用6萬9,000元，即屬有
    據。
　⑶被上訴人主張鑑定報告第18頁，鑑定項目「捌」「金屬工程
    」「15」「設計、施工錯誤，導致無法安裝玻璃」部分，鑑
    定人說明後續修補費用1萬5,000元外，並說明上訴人請款9
    萬7,000元內容明顯未具備約定價值，應減損酌減為7萬7,60
    0元，減損之差額為1萬9,400元，亦應計入本項之扣減金額
    ，故本項金額為1萬5,000元加上1萬9,400元，共計3萬4,400
    元等語。查鑑定報告第18頁除認定該項修補費用為1萬5,000
    元外，並認上訴人就雨遮鍍鋅扁管報價9萬7,000元過高，應
    以7萬7,600元較符合一般市場行情，故基於實作實算之計價
    方式，被上訴人主張上訴人此差額1萬9,400元（97,000元－7
    7,600元＝19,400元）應予扣除，亦屬有據。
　⒍綜上，上訴人施作系爭工程而有如附表二「鑑定修補金額」
    欄所示應減少之報酬，金額合計為36萬2,340元（273,940元
    ＋69,000元＋19,400元＝362,340元），再加計5%之營業稅後為
    38萬0,457元。從而，結算工程款應為附表一所示加計5%營
    業稅後之金額605萬1,269元，於扣除被上訴人已付工程款49
    0萬元及被上訴人減少之報酬38萬0,457元，上訴人尚得請求
    上訴人給付77萬0812元。
　㈤承上所述，上訴人依兩造承攬契約關係，請求被上訴人給付
    承攬工程款77萬0812元，為有理由，逾此部分，即非有據。
五、綜上所述，上訴人依兩造承攬契約關係，請求被上訴人給付
    77萬0812元，及自支付命令送達翌日即106年4月21日（於10
    6年4月20日送達被上訴人，見支付命令卷第14頁之送達證書
    ）起至清償日止，按年息5%計算之利息部分，為有理由，應
    予准許；逾此部分之請求，為無理由，不應准許。從而原審
    就上開應准許部分，為上訴人敗訴之判決，尚有未洽，上訴
    論旨指摘原判決此部分不當，求予廢棄改判，為有理由，爰
    由本院廢棄改判如主文第二項所示。至於上訴人之請求不應
    准許部分，原審為上訴人敗訴之判決，並駁回其假執行之聲
    請，經核並無不合，上訴意旨指摘原判決此部分不當，求予
    廢棄改判，為無理由，應駁回此部分之上訴。另就上開應准
    許部分，原判決駁回上訴人假執行之聲請，理由雖有不當，
    但本判決所命被上訴人應給付部分，金額未逾150萬元，本
    院判決後即告確定，無諭知假執行之必要，故結論並無不合
    （主文已包含於其餘上訴駁回內，毋庸另行諭知併予廢棄）
    ，併予敘明。
六、本件事證已臻明確，兩造其餘之攻擊或防禦方法及所用之證
    據，經本院斟酌後，認為均不足以影響本判決之結果，爰不
    逐一論列，附此敘明。
七、據上論結，本件上訴為一部有理由、一部無理由，爰判決如
    主文。
中　　華　　民　　國　　109 　年　　7 　　月　　28　　日
                  民事第十七庭  
                        審判長法  官   黃雯惠
                              法  官   林佑珊
                              法  官   賴秀蘭
正本係照原本作成。
不得上訴。
中　　華　　民　　國　　109 　年　　7 　　月　　30　　日
　　　　　　　　　　　　
　　　　　　　　　　　　　　  書記官   林淑貞